【裁判字號】    97,易,1615
【裁判日期】    970815
【裁判案由】    賭博
【裁判全文】
臺灣臺北地方法院刑事判決              97年度易字第1615號
公  訴  人  臺灣臺北地方法院檢察署檢察官
被      告  戊○○
上列被告因賭博案件，經檢察官聲請以簡易判決處刑（97年度偵
字第4216號），本院認不得以簡易判決處刑，改依通常程式審理
，並判決如下：
    主  文
戊○○無罪。
    理  由
一、公訴意旨略以：被告戊○○意圖營利，基於提供賭博場所、
    聚眾賭博之犯意，於民國97年1 月30日晚間8 時許起，提供
    其居住之臺北市大安區○○○路○ 段85巷臨17號住處供賭客
    甲○○、乙○○、丙○○、丁○○以麻將賭博財物，並以每
    將新臺幣（下同）300 元、自摸100 元抽頭營利，因認被告
    戊○○涉犯刑法第268 條之意圖營利供給賭博場所及聚眾賭
    博罪嫌等語。
二、按犯罪事實應依證據認定之，無證據不得認定犯罪事實；又
    不能證明被告犯罪者，應諭知無罪之判決；刑事訴訟法第15
    4 條第2 項、第301 條第1 項分別定有明文。次按認定不利
    於被告之事實，須依積極證據，苟積極證據不足為不利於被
    告事實之認定時，即應為有利於被告之認定，更不必有何有
    利之證據，檢察官對於起訴之犯罪事實，應負提出證據及說
    服之實質舉證責任，倘所提出之證據，不足為被告有罪之積
    極證明，或其指出證明之方法，無從說服法院以形成被告有
    罪之心證，基於無罪推定之原則，自應為被告無罪判決之諭
    知（最高法院最高法院30年上字第816 號、92年台上字第12
    8 號判例參照）。
三、按被告以外之人於審判外之言詞或書面陳述，除法律有規定
    者外，不得作為證據；又按被告以外之人於偵查中向檢察官
    所為之陳述，除顯有不可信之情況者外，得為證據；再按被
    告以外之人於審判外之陳述，雖不符合同法第159 條之1 至
    第159 條之4 之規定，但經當事人於審判程式同意作為證據
    ，法院審酌該言詞陳述或書面陳述作成時之情況，認為適當
    者，亦得為證據。當事人、代理人或辯護人於法院調查證據
    時，知有第159 條第1 項不得為證據之情形，而未於言詞辯
    論終結前聲明異議者，視為有前項之同意，刑事訴訟法第15
    9 條第1 項、第159 條之1 第2 項及第159 條之5 分別定有
    明文。查本案檢察官證據清單內所引用之各該被告以外之人
    於審判外之陳述，雖屬傳聞證據，惟證人甲○○、乙○○、
    丙○○、丁○○、黃明輝、楊坤龍於檢察官訊問時所為之證
    述，業經依法具結在卷（見臺灣臺北地方法院檢察署97年度
    偵字第4216號卷，下稱偵查卷，第85-90頁） ，由形式上觀
    之，亦無顯然不可信之情形；另證人甲○○、乙○○、丙○○、丁○○於警方詢問時所為之證述，被告於本院準備程序
    及審理時均表示無意見而不予爭執，且迄至言詞辯論終結前
    亦未再聲明異議，本院審酌上開證據資料製作時之情況，尚
    無違法不當之瑕疵，亦認為以之作為證據應屬適當，故揆諸
    前開規定，爰逕依刑事訴訟法第159 條之1 第2 項、第159
    條之5 規定，認前揭證據資料均例外有證據能力，合先敘明
    。
四、公訴人認被告戊○○涉犯刑法第268 條之意圖營利供給賭博
    場所、聚眾賭博罪嫌，無非係以被告戊○○供述甲○○等4
    人於其住處以麻將賭博財物之事實，及證人甲○○、乙○○
    、丙○○、丁○○、黃明輝、楊坤龍之證述、扣押筆錄、扣
    押物品目錄表為主要論據。惟訊據被告戊○○堅決否認有何
    意圖營利供給賭博場所、聚眾賭博犯行，辯稱，伊並非開賭
    場，是同事下班時來伊家中，4 人自己下去玩，自摸的人拿
    出100 元來請伊老婆、兒子買飲料，伊並沒有獲得任何好處
    等語。
五、經查：
  (一)案外人甲○○、乙○○、丙○○、丁○○於97年1 月30日晚
    間8 時許至同日晚間9 時，在被告之臺北市大安區○○○路
    ○ 段85巷臨17號居所以麻將賭博財物，嗣經臺北市政府警察
    局大安分局和平東路派出所警員臨檢，並扣得被告所有之麻
    將1 副、在賭臺上之現金100 元及甲○○、乙○○所有之現
    金8,000 元、3,000 元等情，業經被告坦承不諱（見本院卷
    第8 頁），核與證人甲○○、乙○○、丙○○、丁○○、黃
    明輝、楊坤龍之證述相符（見偵查卷第15-29頁、第78-82頁
    、本院卷第18-28頁）， 並有臺北市政府警察局大安分局和
    平東路派出所臨檢紀錄表、臺北市政府警察局大安分局扣押
    筆錄、扣押物品目錄表、扣押物品收據附卷可參（見偵查卷
    第8-9頁、第30-34頁），均堪以認定。
  (二)公訴意旨雖認被告有營利之意圖，然證人乙○○業已證稱，
    97年1 月30日晚上至被告家中吃過飯後，大約八點多，大家
    就開始打麻將，當時約定自摸的人要拿100 元出來買飲料，
    最多湊到300 元，但在還沒玩之前，伊等就統計有幾個人要
    喝涼的，直接叫被告的老婆先去買飲料，因為估計買飲料的
    數量約100 元就夠了，所以才會拿100 元出來，若當初警察
    沒來臨檢而湊足300 元，除了買飲料外，剩下的錢就會買其
    他的東西或是菸，並無約定剩下的錢給戊○○吃紅等語（見
    本院卷第18-20頁）， 核與證人證人丁○○證稱，當天伊與
    甲○○、乙○○、丙○○、4 人約定自摸的人要拿100 元出
    來買飲料和菸，並告知被告老婆先墊錢幫伊等買飲料，當時
    並未跟戊○○約定有人贏或是自摸要給被告吃紅等語（見本
    院卷第22-23頁） 、證人丙○○證稱，伊與丁○○、甲○○
    、乙○○當時有約定自摸的人要拿出100 元買飲料喝，也是
    伊等4 人其中之1 人叫被告之老婆去買，如果警察沒有來臨
    檢，因自摸湊到300 元的話，還是用來買飲料，若有剩下還
    是伊等4 人的錢，當初並沒有特別約定要如何運用等語（見
    本院卷第25頁、第26頁反面）、證人甲○○證稱，當天是伊
    提議要打麻將的，伊與丁○○、乙○○、丙○○打麻將時，
    有約定自摸的人要拿錢出來去買伊等打牌要吃喝的東西回來
    吃，因為剛開始才玩沒有多久，還沒有人自摸，所以伊等請
    被告老婆先墊錢幫忙出去買東西，當時有約定頂多抽3 次，
    再把錢拿給被告老婆去買飲料，依照以前的經驗來看，300
    元買東西是差不多的，並沒有說因為用到被告的場地而約定
    要抽點錢給被告吃紅，從頭到尾就是只有300 元，並沒有額
    外再給被告錢等語（見偵查卷第79頁、本院卷第27頁反面至
    第28頁）相符，又證人即查獲本件之警員楊坤龍亦於警方訊
    問時證稱，伊接獲民眾檢舉到被告家附近，剛好有一名女子
    手提4 至5 罐10到15元的鋁箔包飲料開門進去等語（見偵查
    卷第81頁），則被告辯稱，同事下班去伊家玩麻將，自摸的
    人拿出100 元來請伊老婆買飲料，伊並沒有獲得任何好處等
    語，並非無據。
  (三)又證人丁○○雖證稱，如果湊到300 元，比買飲料的錢還要
    多，剩下的錢會多買一些東西，被告及其老婆、小孩都可以
    一起吃，因為都是自己朋友的家等語（見本院卷第24頁），
    證人丙○○亦證稱，買飲料回來後，被告來喝也無所謂，反
    正都是朋友，喝飲料沒有關係等語（見本院卷第26頁），然
    查，被告與證人甲○○、乙○○、丙○○、丁○○間分別為
    同事、高中同學及鄰居關係等情，業據證人丁○○、丙○○
    、乙○○證述在卷（見偵查卷第21頁、第25頁、本院卷第18
    頁），且當日亦係在被告家中共進晚餐，彼此間應素有相當
    情誼，是縱確如證人丁○○、丙○○所述，被告及其家人亦
    得分享證人甲○○、乙○○、丙○○、丁○○玩麻將時約定
    自摸之人拿出現金所購買之飲料、食物，亦屬友人間之交際
    贈與，且上開物品價值甚低，僅供聚會上飲食用途，衡以常
    情，殊難遽認係被告提供場所予證人甲○○、乙○○、丙○○、丁○○賭博之代價，進而推論被告有營利之意圖。
六、綜上所述，本件依公訴人所舉證據，尚不足證明被告有何營
    利之意圖，是縱使被告提供場所予案外人甲○○、乙○○、
    丙○○、丁○○賭博，或有聯繫案外人甲○○、乙○○、丙○○、丁○○至其臺北市大安區○○○路○ 段85巷臨17號居
    所賭博之行為，亦不該當於刑法第268 條之意圖營利供給賭
    博場所及聚眾賭博罪之犯行，此外，本院復查無其他積極證
    據證明被告有何公訴人所指之犯行，揆諸首揭法條及判例意
    旨，被告之犯罪尚屬不能證明，爰依法諭知無罪之判決。
據上論斷，應依刑事訴訟法第452 條、第284 條之1 、第301 條
第1 項，判決如主文。
本件經檢察官蕭方舟到庭執行職務。
中    華    民    國    97    年    8     月    15    日
                  刑事第十庭    法  官  林柏泓
如不服本判決，應於判決送達後10日內，向本院提出上訴狀。
以上正本證明與原本無異。
                                書記官  柯貞如
中    華    民    國    97    年    8     月    15    日


司法院資訊處製作；財團法人民間司法改革基金會備份。
